【裁判字號】    89,易,1584
【裁判日期】    890721
【裁判案由】    詐欺
【裁判全文】
臺灣臺中地方法院刑事判決                        八十九年度易字第一五八四號
    公  訴  人  台灣台中地方法院檢察署檢察官
    被      告  乙○○
右列被告因詐欺案件，經檢察官提起公訴（八十九年度偵字第四八一一號），本院判
決如左：
    主  文
乙○○無罪。
    理  由
一、公訴意旨略以：被告乙○○明知無給付債務能力，竟意圖為自己不法之所有，於
    民國（下同）八十六年八月二十八日，佯以動產擔保交易附條件買賣之方式，向
    告訴人甲○○所經營設於台中市○○路八十八號之「信銘輪業商行」，以分期付
    款方式購買ＪＪＡ─二四七號機車乙輛。雙方約定分期總價金為新台幣（下同）
    五萬零四百元，分十二期給付，每月一期，每期付款四千二百元，標的物應由被
    告乙○○本人占有使用，在價金未付清之前，標的物所有權仍屬於出賣人所有，
    買受人僅得依約占有使用，不得任意遷移、出賣、出質、移轉、扺押或為其他處
    分等。詎被告乙○○在詐得標的物之後，即拒付分期款項，至今分文未付，且意
    圖為自己不法之利益，於八十六年十月間起，即將該標的物遷移、藏匿、處分不
    知去向，致告訴人追索無著而受有損害，始知受騙，因認被告涉有刑法第三百三
    十九條第一項、動產擔保交易法第三十八條之罪嫌云云。
二、公訴人認被告乙○○涉有前述犯行，係以被告與告訴人甲○○所簽訂之該附條件
    買賣保證書、車輛借用約定承諾切結書、存證信函影本各一紙，及告訴代理人林
    育安指訴被告分期款項未繳，車子也遷移不明云云，為其論據。
三、惟按犯罪事實應依證據認定之，無證據不得推定其犯罪事實；又不能證明被告犯
    罪者，應諭知無罪之判決，刑事訴訟法第一百五十四條、第三百零一條第一項分
    別定有明文。又按刑法第三百三十九條第一項之詐欺罪，係以意圖為自己或第三
    人不法之所有，以詐術使人陷於錯誤，將本人或第三人之物交付為構成要件。是
    刑法上之詐欺罪，除行為人主觀上有為自己或第三人不法之所有之意圖外，於客
    觀上，必以行為人有施用詐術為必要，如未使用詐術使人陷於錯誤，自不得以詐
    欺罪相繩。所謂以詐術使人交付，必係被詐欺人因其詐術而陷於錯誤，始為相當
    ，若其所用方法，不能認為詐術，亦不致使人陷於錯誤，即不構成本罪 (最高法
    院四六年台上字第二六０號判例意旨參照)。是行為人如係事後因其他因素無法
    如期給付，乃民事上債務不履行之問題，除有積極證據足認其於取得財物之初即
    心存不法所有之意圖者外，要難以嗣後之給付遲延即遽認其涉犯詐欺罪名。
四、訊據被告乙○○固坦承於上揭時、地以附條件買賣方式向告訴人購買上揭機車及
    未付分期款之事實，惟堅決否認有意圖不法所有而詐欺該機車或意圖不法之利益
    而將動產擔保交易標的物遷移之犯行，辯稱：伊之小孩劉迦惟於八十五年間因罹
    患腦膜炎，須長期就醫治療，伊購買上揭機車，即是為了找工作，做為代步使用
    ，以有穩定收入，然因經濟不景氣，伊打零工之收入不穩定，所賺收入，除支付
    小孩醫藥費及家庭生活費後，已無能力支付機車分期款項，嗣於八十七年間伊至
    高雄縣桃源鄉丈母娘家找工作，機車亦遷至高雄代步，但亦因未有穩定收入，始
    未付款，事後伊知告訴人為此事件提出告訴後，已與告訴人達成民事和解，並已
    付清分期款項，伊並無何詐欺或不法遷移機車之犯行等語。
五、經查：被告之子劉迦惟因罹患腦膜炎，經發展遲緩兒童聯合鑑定中心認其發展遲
    緩，宜長期接受療育等情，有被告提出之高雄醫院附設中和紀念醫院出具之診斷
    證明書在卷可憑。依此以言，被告辯稱，伊之所以購買前述機車係為代步外出工
    作，而其工作之收入，除支付家庭生活支出外，亦須支付小孩之醫藥費用，且因
    係以打零工為主要收入，故收入不多，已無資力支付分期款項等情，即非無據。
    且經質之告訴代理人林育安於本院審理中亦稱：被告當初確是為了工作代步才購
    買機車，機車並無約定存放地點，事後據我們了解，被告對機車並無任何處分，
    只是車牌被警察吊扣而己，我們之所以會告被告詐欺，是因無法聯絡被告，始提
    出告訴，而被告現已將機車分期付款價金全部清償完畢，其為工作購車代步，嗣
    因工作不收入不佳，始未付款，應無詐騙之意圖等語。準此以言，被告既為工作
    須要，始購買上揭機車代步，惟因收入不穩，且家中又有小孩長期罹患疾病，需
    接受治療，致無法如期繳付機車分期款項，其在客觀並無施用詐術之行為，於主
    觀上亦無何意圖為自己或第三不法所有犯意，揆諸前開說明，被告行為核與詐欺
    罪之構成要件有間，自不得以詐欺罪相繩。故被告乙○○辯稱伊無詐欺之故意等
    語，自可以採信。
六、次按動產擔保交法第三十八條之罪，係以動擔保交易之債務人，意圖不法之利益
    ，將標的物遷移、出賣、出質、移轉、抵押或為其他處分，致生損害於債權人者
    ，為其構成要件。是如動產擔保交易之債務人，無不法利益之意圖，或並無將標
    的物遷移、出賣、出質、移轉、抵押或為其他處分之行為者，即不能令負該條之
    罪責。經查，本件分期付款買賣，被告係因收入不豐，且因家庭因素，致未能如
    期給付分期款項，難認被告有何不法利益意圖，已如前述，且告訴代理人林育安
    復稱，該機車分期付款買賣，標的物並未約定存放地點，據伊等事後了解，被告
    對該機車，並未有何處分行為等語。是本件動產擔保交易標的物，並無公訴人所
    指被告將之遷移不明之情形，核與動產擔保交易法第三十八條之構成要件有間，
    自不成立該條之罪。此外，復查無任何積極證據足資證明被告有何詐欺或違反動
    產擔保交易法之犯行，其犯罪不能證明，自應諭知被告無罪之判決。
七、據上論斷，應依刑事訴訟法第三百零一條第一項，判決如主文。
中    華    民    國   八  十  九    年     七      月     二十一       日
                              臺灣臺中地方法院刑事第六庭
                                     法  官   黃峻隆
右正本證明與原本無異。
如不服本判決，應於送達後十日內向本院提出上訴狀(須附繕本)，上訴於台灣高等法
院台中分院。
                                     書記官
中    華    民    國   八  十  九    年      七     月     二十一       日


司法院資訊處製作；財團法人民間司法改革基金會備份。
